臺灣臺中地方法院刑事判決　　　　　　　96年度訴字第1730號
公　訴　人　台灣臺中地方法院檢察署檢察官
被　　　告　乙○○
上列被告因違反毒品危害防制條例案件，經檢察官提起公訴（96
年度毒偵字第932號），本院判決如下：
    主  文
乙○○施用第一級毒品，累犯，處有期徒刑壹年貳月。減為有期
徒刑柒月。
    犯罪事實
一、乙○○曾於民國82年間，因肅清煙毒條例案件，經本院以83
    年度訴字第155號判處有期徒刑3年2月確定，入監執行至84
    年7月24日假釋出監，刑期至86年6月12日始行屆滿。復於86
    年假釋期間，因違反麻醉藥品管理條例案件，經臺灣高等法
    院臺中分院以86年度上易字第3277號判處有期徒刑2年確定
    。同年間，因施用毒品案件，經臺灣高等法院臺中分院裁定
    送勒戒處所觀察、勒戒後，認無繼續施用毒品傾向，由該院
    於87年11月17日，以87年度上訴字第1165號判決免刑確定。
    再於87年間，因偽造文書案件，經本院臺中簡易庭以87年度
    中簡字第2452號判處有期徒刑3月確定。乙○○於87年9月4
    日入監接續執行前開有期徒刑及經撤銷假釋後之殘刑1年10
    月19日，於90年10月3日假釋出監，刑期至91年10月16日期
    滿執行完畢。復於92年間，因施用毒品案件，經本院裁定送
    勒戒處所觀察、勒戒後，認有繼續施用毒品傾向，惟適遇毒
    品危害防制條例修正，致無法進行強制戒治，而於93年2月
    12 日觀察、勒戒執行完畢後釋放，並經檢察官提起公訴，
    由本院以93年度訴字第742號判處有期徒刑1年4月確定；再
    於同年間，因施用毒品案件，經本院以93年度訴字第2648號
    判處有期徒刑1年6月確定，兩罪接續執行，至95年9月6日縮
    短刑期假釋出監（刑期需至96年5月22日始執畢）。詎乙○
    ○猶未知悔改，復於上開觀察勒戒執行完畢後5年內，基於
    施用第一級毒品海洛因之犯意，於95年12月11日11時36分採
    尿前回溯96小時內某時，在不詳地點，以不詳方式施用第一
    級毒品海洛因1次。嗣於95年12月11日11時36分，經台中市
    警察局第一分局通知其至警局採尿送驗，因而查獲。
二、案經台中市警察局第一分局移送台灣台中地方法院檢察署檢
    察官偵查起訴。
    理  由
一、按被告以外之人於審判外之陳述，雖不符刑事訴訟法第159
    條之1 至第159 條之4 等4 條之規定，然若當事人於審判程
    序中同意作為證據，法院審酌該言詞陳述或書面陳述作成時
    之情況，認為適當者，亦得為證據；又當事人、代理人或辯
    護人於法院調查證據時，知有刑事訴訟法第159條第1項不得
    為證據之情形，而未於言詞辯論終結前聲明異議者，視為有
    前項之同意，同法第159條之5定有明文。此立法意旨在於傳
    聞證據未經當事人之反對詰問予以核實，原則上先予排除。
    惟若當事人已放棄反對詰問權，於審判程序中表明同意該等
    傳聞證據可作為證據；或於言詞辯論終結前未聲明異議，基
    於尊重當事人對傳聞證據之處分權，及證據資料愈豐富，愈
    有助於真實發見之理念，且強化言詞辯論主義，使訴訟程序
    得以順暢進行，上開傳聞證據亦均具有證據能力。下列台中
    市警察局第一分局應受尿液採驗人檢體採集送驗紀錄表、中
    山醫學大學附設醫院檢驗科藥物檢測中心實驗編號第000000
    0號檢驗結果報告書、中山醫學大學附設醫院96年7月31日中
    山醫96川博法字第0960005265號函、台灣台中地方法院檢察
    署受保護人（被告）尿液檢體監管紀錄表，固屬被告以外之
    人於審判外之陳述，然被告及檢察官於本院調查證據時，就
    此部分之證據能力問題並未聲明異議，且本院審酌上開書證
    作成之情況，尚無不當，依刑事訴訟法第159條之5第2項之
    規定，視為有同條第1項之同意，自得為本院認定事實之證
    據，合先明。
二、訊據被告乙○○固坦承曾於95年12月11日11時36分至台中市
    警察局第一分局採尿，該尿液檢驗結果呈嗎啡陽性反應（檢
    驗值為301ng/ml），惟否認有施用第一級毒品海洛因之行為
    ，先於偵查中辯稱：當天下午有至法院（應係指台灣台中地
    方法院檢察署）採尿，檢驗結果沒有毒品反應，當時有服用
    苗栗市○○街6號「大千綜合醫院」醫師所開立的感冒藥云
    云；嗣於本院時改辯稱：當時因咳嗽，有服用中山醫學大學
    附設醫院醫師開立給我的管制藥品，也有因看護患有結核病
    之友人，服用友人的藥物才導致尿液呈嗎啡陽性反應云云。
    經查：
  (一)被告於95年12月11日11時36分至台中市警察局第一分局採尿
    ，經警將其尿液送請中山醫學大學附設醫院檢驗科藥物檢測
    中心檢驗，先以免疫酵素分析法做初步檢驗，結果為「嗎啡
    陽性反應」，再以氣相層析質譜儀法確認，結果為「可待因
    陰性（含量）小於80ng/ml、嗎啡陽性（含量）301ng/ml」
    ，有該院實驗編號第0000000號檢驗結果報告書在卷可稽（
    見警卷第7頁），又前開送驗檢體編號BＺ00000000000號，經
    核亦與卷附台中市警察局第一分局於95年12月11日對被告採
    尿時，經被告親自按指印之採集送驗紀錄表之編號相符（見
    警卷第6頁）。
  (二)被告固以前詞置辯，然被告係於96年4月1日，始因咳嗽微痰
    之症狀，至中山醫學大學附設醫院就醫，經醫師開立codin-
    p咳嗽糖漿180ml予以病患短期試用，該糖漿每公撮c.c含
    Codeine phosphate 0.48mg，其餘為抗組織胺、黏膜血管收
    縮劑及癒創木酚磺酸鉀，不含嗎啡成分，有該院96年7月31
    日中山醫96川博法字第0960005265號函在卷可稽（見本院卷
    第27頁），被告至中山醫學大學附設醫院就診拿codin-p咳
    嗽糖漿服用之時間係在96年4月1日，而本件採尿送驗時間係
    在95年12月11日，遠早於醫師開立咳嗽糖漿之時間，該咳嗽
    糖漿如何能影響本件尿液檢驗結果？又被告因尚在保護管束
    期間，其於96年4月16日10時15分許，至台灣台中地方法院
    檢察署採尿送驗，結果並無嗎啡或可待因陽性反應，有台灣
    台中地方法院檢察署受保護人（被告）尿液檢體監管紀錄表
    在卷可按（見本院卷第54頁），倘中山醫學大學附設醫院醫
    師開立之codin-p咳嗽糖漿有導致尿液呈嗎啡陽性反應之可
    能，被告於96年4月1日拿藥服用後，至96年4月16日係最接
    近服用codin-p咳嗽糖漿之採尿時間，何以該次尿液檢驗結
    果並無嗎啡或可待因陽性反應？是被告尿液檢驗結果呈嗎啡
    陽性反應，顯與中山醫學大學附設醫院醫師開立之codin-p
    咳嗽糖漿無關。
  (三)被告又辯稱因看護患有結核病之友人，服用友人的藥物才導
    致尿液呈嗎啡陽性反應云云，然被告經中山醫學大學附設醫
    院醫師病歷記載，僅有咳嗽數年不癒、微量淡黃痰之症狀，
    並無肺結核病徵（參見上開中山醫學大學附設醫院96年7月
    31日中山醫96川博法字第0960005265號函），而肺結核病症
    並非常見之感冒、咳嗽疾病，豈有未經醫師診斷、亦不顧藥
    物可能之副作用，隨意服用他人治療肺結核藥品之可能？況
    被告於94年4月1日至中山醫學大學附設醫院經醫師診斷開立
    codin-p咳嗽糖漿服用後，於96年4月16日至台灣台中地方法
    院檢察署採尿時，在該次台灣台中地方法院檢察署受保護人
    （被告）尿液檢體監管紀錄表上明確敘明「有服用咳嗽藥」
    （見本院卷第54頁），然被告至台中市警察局第一分局採尿
    卻係陳述服用「感冒藥」，於同日14時20分至台灣台中地方
    法院檢察署採尿時，亦係記載「有服用感冒藥」，而非咳嗽
    藥，有該次台灣台中地方法院檢察署受保護人（被告）尿液
    檢體監管紀錄表在卷可參（見本院卷第50頁），是被告辯稱
    有服用友人治療肺結核藥物云云，顯非事實，難以採信。
  (四)雖中山醫學大學附設醫院96年7月31日中山醫96川博法字第
    0960005265號函記載「依據蔡靖彥編著2004年常用藥品手冊
    ，codin-p每毫升含有0.6mg可待因磷酸鹽，服用codin-p是
    有可能導致尿液檢出嗎啡及可待因陽性反應」，然本件被告
    尿液檢驗結果，僅嗎啡呈陽性反應（含量301ng/ml），可待
    因反呈陰性反應，該嗎啡陽性反應顯非肇因於codin-p咳嗽
    藥水；再者，依台中榮民總醫院急診部毒物科針對「咳嗽糖
    漿中的可待因藥物對尿液嗎啡篩檢的影響」，所為之實驗結
    果，發現「以10個志願的健康者，在2天內服下8個劑量的咳
    嗽糖漿，每個劑量含4.5毫克的可待因磷酸鹽，收集志願者
    於服藥期間及服藥後3天內之所有尿液，以酵素免疫法檢驗
    ，並以氣相層析質譜儀確認測定濃度。在服藥期間及停藥後
    12小時內，尿液中嗎啡與可待因的濃度比值小於1，以病人
    尿液中嗎啡與可待因濃度以及兩者間的比值，可應用於區分
    嗎啡濫用或使用可待因糖漿」，本件被告尿液中嗎啡含量為
    301ng/ml，可待因含量小於80ng/ml，兩者比值超過3，益徵
    被告前開辯稱係因服用咳嗽藥物所致云云，為臨訟卸責之詞
    ，難以採信。
  (五)按施用海洛因後24小時內，經由尿液排出之量可達施用劑量
    之80％，口服嗎啡後24小時內約有施用劑量之60％自尿液中
    排出，服用海洛因後可於尿液中排出之最長時限，受施用劑
    量及頻率、施用方式、飲水量之多寡、個人體質及其代謝情
    況等因素影響，因個案而異，一般可檢出之時間為海洛因服
    用後2-4天，行政院衛生署管制藥品管理局於92年3月10日作
    有管檢字第0920001495號函可參。被告於95年12月11日11時
    30分在台中市警察局第一分局採尿檢驗結果，嗎啡含量為30
    1ng/ml而呈陽性反應，其於同日14時20分許至台灣台中地方
    法院檢察署採尿結果，固未呈嗎啡陽性反應，然依前所述，
    施用海洛因後於尿液中排出嗎啡之含量，本會隨個人體質、
    代謝情況等遞減，是該日台灣台中地方法院檢察署採尿結果
    尚不足為被告有利之認定。況被告於95年12月11日11時30分
    在台中市警察局第一分局採集之尿液，經中山醫學大學附設
    醫院藥物檢測中心註記「尿液中Creatinine值＝14.2mg/dl
    ，較低」，經本院詢問該檢測中心人員表示「Creatinine值
    較低，係指尿液中肌酸酐濃度偏低，有3種情況會造成尿液
    中肌酸酐濃度偏低：腎功能異常、喝水太多、尿液中
    有加入其他東西」，有本院公務電話紀錄一紙在卷可參，是
    被告於95年12月11日同一日在台灣台中地方法院檢察署採尿
    結果呈陰性反應，亦無礙被告於95年12月11日11時30分在台
    中市警察局第一分局採尿前有施用海洛因之認定。綜上所述
    ，本件事證已徵明確，被告於於95年12月11日11時30分在台
    中市警察局第一分局採尿前4日（即96小時）內某時，在不
    詳地點有施用第一級毒品海洛因之行為，應堪認定。
三、核被告乙○○所為，係犯毒品危害防制條例第10條第1項施
    用第一級毒品罪。被告施用海洛因前持有海洛因之低度行為
    ，應為施用之高度行為所吸收，不另論罪。被告有如犯罪事
    實欄所示刑案之執行情形，此有台灣高等法院被告全國前案
    紀錄表在卷可按，其受有期徒刑之執行完畢後，5年內再犯
    本案有期徒刑以上之罪，為累犯，應依刑法第47條第1項之
    規定加重其刑。爰審酌被告已有多次施用毒品前科紀錄，猶
    在假釋付保護管束期間，仍不知戒惕，再次施用第一級毒品
    ，無視於毒品對於自身健康之戕害及國家對於杜絕毒品犯罪
    之禁令，不知戒除惡習，惡性非輕，且犯罪後一再飾詞狡辯
    ，態度不佳，惟念及其施用毒品並無危害他人，所生損害不
    大，犯罪手段尚屬平和等一切情狀，量處如主文所示之刑。
    末查，本件被告犯罪時間係在中華民國96年罪犯減刑條例所
    定減刑基準點（96年4月24日）之前，合於該條例所定減刑
    規定之適用，應依該條例第2條第1項第3款之規定，減其刑
    為有期徒刑7月。
據上論斷，應依刑事訴訟法第299條第2項前段，毒品危害防制條
例第10條第1項，刑法第11條、第47條第1項，中華民國罪犯減刑
條例第2條第1項第3款、第7條，判決如主文。
本案經檢察官甲○○到庭執行職務。
中　　華　　民　　國　　96　　年　　11　　月　　15　　日
                     台灣台中地方法院刑事第二庭
                         審判長法  官  曾佩琦
                               法  官  許金樹
                               法  官  陳姵君
上正本證明與原本無異。
如不服本判決，應於收受送達後10日內向本院提出上訴書狀（應
敘述具體理由並附繕本）。
上訴書狀如未敘述理由，應於上訴期間屆滿後20日內補提理由書
於本院。
                               書記官  莊金屏
中　　華　　民　　國　　96　　年　　11　　月　　15　　日
附錄論罪科刑法條
毒品危害防制條例第10條
施用第一級毒品者，處6月以上5年以下有期徒刑。
施用第二級毒品者，處3年以下有期徒刑。
